臺灣彰化地方法院民事裁定
110年度監宣字第302號
聲  請  人  黃明坤  

相  對  人  黃胡李  

關  係  人  黃  近  

            黃美香  

            黃美祝  


            黃春美  

            黃美英  


            謝淑卿  

上列聲請人聲請監護宣告事件，本院裁定如下：
    主  文
宣告黃胡李（女、民國00年0月00日生、身分證統一編號：Z0000
00000號）為受監護宣告之人。
選定黃明坤（男、民國00年00月00日生、身分證統一編號：Z000
000000號）為受監護宣告之人之監護人。
指定謝淑卿（女、民國00年00月00日生、身分證統一編號：Z000
000000號）為會同開具財產清冊之人。
程序費用由受監護宣告之人負擔。
    理  由
一、聲請意旨略以：聲請人黃明坤為相對人黃胡李之長子，相對
    人因罹有高血壓、糖尿病及腎臟病等疾，每週需要洗腎，目
    前則由外傭照顧，且因失智症引起之帕金森氏症，致其精神
    狀況、意思能力與日常一般性事務之處理能力宛如孩童，有
    不能為意思表示或受意思表示之情狀。為代相對人辦理繼承
    相關事宜，爰此聲請對相對人為監護之宣告，並請求選定聲
    請人為監護人，同時指定相對人之媳即關係人謝淑卿為會同
    開具財產清冊之人等語。
二、按對於因精神障礙或其他心智缺陷，致不能為意思表示或受
    意思表示，或不能辨識其意思表示之效果者，法院得因本人
    、配偶、四親等內之親屬、最近一年有同居事實之其他親屬
    、檢察官、主管機關或社會福利機構之聲請，為監護之宣告
    ，民法第14條第1項定有明文。次按受監護宣告之人應置監
    護人。法院為監護之宣告時，應依職權就配偶、四親等內之
    親屬、最近一年有同居事實之其他親屬、主管機關、社會福
    利機構或其他適當之人選定一人或數人為監護人，並同時指
    定會同開具財產清冊之人。法院為前項選定及指定前，得命
    主管機關或社會福利機構進行訪視，提出調查報告及建議。
    監護之聲請人或利害關係人亦得提出相關資料或證據，供法
    院斟酌。法院選定監護人時，應依受監護宣告之人之最佳利
    益，優先考量受監護宣告之人之意見，審酌一切情狀，並注
    意下列事項：1.受監護宣告之人之身心狀態與生活及財產狀
    況。2.受監護宣告之人與其配偶、子女或其他共同生活之人
    間之情感狀況。3.監護人之職業、經歷、意見及其與受監護
    宣告之人之利害關係。4.法人為監護人時，其事業之種類與
    內容，法人及其代表人與受監護宣告之人之利害關係。民法
    第1110條、第1111條、第1111條之1分別定有明文。再按監
    護宣告之裁定，於裁定送達或當庭告知法院選定之監護人時
    發生效力；監護宣告裁定經廢棄確定前，監護人所為之行為
    ，不失其效力，家事事件法第169條第1項、第170條第1項分
    別定有明文。
三、查聲請人主張之事實，業據其提出戶籍謄本、陳建達診所診
    斷證明書為證。又經本院在鑑定人衛生福利部彰化醫院（下
    稱彰化醫院）李景嶽醫師前訊問相對人，相對人於本院點呼
    時有反應，但對於訊問其姓名、年籍、身分證號碼、住所、
    人別識別、簡易數學及當日所在地等問題，多以「不會」、
    「不知道」等語回應，有本院訊問筆錄在卷可按。再經本院
    囑託該院為鑑定，鑑定結果認：「醫學上的診斷：診斷名：
    失智症。障礙程度：重度」、「日常生活狀況：個案自7年
    前起罹患失智症、又於3年前罹患帕金森氏症等，造成其身
    心功能明顯惡化。個案近3年來已無法自理日常基本生活，
    除需他人餵食之外，其沐浴、如廁、穿衣等，亦全需他人協
    助處理，故案家有聘僱一位外籍看護來專責照顧個案。目前
    個案全日待於家中，下肢萎縮無力，無法自行站起（需坐輪
    椅代步），亦無法自行外出（需他人推送），更已無法自行
    以金錢購物。」、「精神狀態：1.意識/溝通性：清醒/因常
    答錯、或說辭前後反覆而致溝通性不佳；2.記憶力：長短期
    記憶力均不佳（例如：忘記其歲數、想不起案子案媳名字）
    ；3.定向力：對時間及地點之定向力均呈障礙；4.計算能力
    ：最簡單之加減算術亦無法計算；5.理解‧判斷力：理解力
    差，常答非所問；6.現在性格特徵：退化、略孩子氣，常說
    自己沒讀書、什麼都不懂；7.其他（氣氛‧感情狀態‧幻覺‧
    妄想‧異常行動等）：有時易焦慮、有時注意力較差；8.智
    能檢查‧心理學檢查：依民國110年11月11日本院心理測驗，
    其臨床失智評分量表（CDR＝3）得分為3，屬重度失智範圍。
    」、「有關判斷能力判定之意見：不能管理處分自己財產」
    、「回復可能性說明：低。」、「鑑定判定：1.基於受鑑定
    人有失智症、其程度重大，不能管理處分自己的財產，回復
    之可能性低。2.失智症之程度，可為監護宣告。：不能為意
    思表示或受意思表示，不能辨識其意思表示之效果」等語，
    有彰化醫院110年11月16日彰醫精字第1100500426號公函所
    附成年監護（輔助）鑑定書在卷可稽，堪認相對人因失智症
    ，致不能為意思表示或受意思表示，亦不能辨識其意思表示
    之效果。從而，本件聲請為有理由，應予准許，爰宣告相對
    人為受監護宣告之人。
四、本件相對人業經監護宣告，揆諸前揭規定，自應為其選定監
    護人及指定會同開具財產清冊之人。又依聲請人所提出之同
    意書所載，相對人之長女黃近、三女黃美香、四女黃美祝、
    五女黃春美、六女黃美英均同意由聲請人擔任相對人之監護
    人，並以關係人謝淑卿為會同開具財產清冊之人；而關係人
    謝淑卿亦於本院訊問時表明願擔任會同開具財產清冊之人。
    本院審酌上開事證，認聲請人為相對人之長子，關係人謝淑
    卿為相對人之媳，兩人與相對人關係非常密切，應能適切照
    護相對人，且其二人經親屬推為監護人、會同開具財產清冊
    之人，由渠等分別擔任相對人之監護人及會同開具財產清冊
    之人，應符合相對人之最佳利益，爰裁定如主文第2、3項所
    示。
五、末按民法第1113條準用同法第1099條、第1099條之1等規定
    ，於監護開始時，監護人對於受監護宣告之人之財產，應會
    同關係人謝淑卿於2個月內開具財產清冊，並陳報法院，於
    開具完成並陳報法院前，監護人對於受監護宣告之人之財產
    ，僅得為管理上必要之行為，併此指明。
六、依家事事件法第164條第2項，裁定如主文。
中　　華　　民　　國　　110 　年　　11　　月　　29　　日
                  家事法庭    法  官  梁晉嘉
以上正本係照原本作成。
如對本裁定抗告，須於裁定送達後10日內向本院提出抗告狀，並
繳納抗告費新臺幣1千元。 
中　　華　　民　　國　　110 　年　　11　　月　　29　　日
                              書記官  許喻涵